【裁判字號】    85,台上,2662
【裁判日期】    850530
【裁判案由】    偽造文書等罪
【裁判全文】
最高法院刑事判決                              八十五年度台上字第二六六二號
    上  訴  人  台灣高等法院台中分院檢察署檢察官
    被      告  甲○○
    選任辯護人  陳沆河律師
右上訴人因被告偽造文書等罪案件，不服台灣高等法院台中分院中華民國八十四年六
月七日第二審判決（八十三年度上訴字第三五○三號，起訴案號：台灣台中地方法院
檢察署八十二年度偵字第一一四六號），提起上訴，本院判決如左：
    主  文
原判決關於偽造文書部分撤銷，發回台灣高等法院台中分院。
其他上訴駁回。
    理  由
發回更審部分：
本件原判決以公訴意旨略以：被告甲○○為陳金練之續弦，陳某於民國七十九年十一
月間，贈與前妻子女陳仁俊、陳美珠各新台幣（下同）一千萬元，以定期存款存入台
中市第十一信用合作社，被告竟於八十年五月八日未經同意，盜用兩人印章，將該定
期存款契約解約，將款存入其本人及不知情之林素琴等人於同社之帳號。又陳金練父
子共有土地出租予陳信雄、林昆南，由陳信雄預立每月租金廿一萬元之支票一張，陳
金練於八十一年十一月十日上午一時十二分死亡後，被告未與其子女共同繼承，於當
日持向台中市第一信用合作社提示兌現，存入陳金練設於該社之帳號內，翌日並予領
出（連同其餘存款共領出卅四萬元）。及於同年十一月十五日，冒陳金練名義，標中
其生前加入葉重義為會首之互助會，得款一百十五萬二千五百元各等情，因認被告犯
有行使偽造私文書罪云云。經審理結果認不能證明被告犯罪，因而維持第一審此部分
諭知被告無罪之判決，駁回檢察官在第二審之上訴，固非無見。
惟查被告迭次自承於八十一年十一月十一日陳金練死亡後翌日，至台中市第一信用合
作社中正分社陳某帳戶內，領款卅四萬元，卷附該帳號帳卡影本亦有同一記載（第一
審卷第一一一頁），則其未與其他繼承人共同繼承，即以陳金練名義領款，應犯有偽
造私文書罪行，原審未詳查審認，遽以被告提款係用以償還醫藥費及支付喪葬費，不
構成犯罪，自有判決未適用法則之違誤。又被告於同年十一月十五日以陳金練名義標
得互助會，其投標方式如何，有無書寫標單，攸關是否成立偽造文書罪名，原審未予
詳查（會首葉重義在第一審泛言被告打電話向葉妻標會，詳情未訊明），證據調查亦
有未盡。上訴意旨指摘原判決不當，非無理由，應認有發回更審之原因。
上訴駁回部分：
按刑事訴訟法第三百七十六條所列各罪之案件，經第二審判決者，不得上訴於第三審
法院，法有明文。本件上訴人對被告侵占部分提起上訴，原起訴法條為刑法第三百三
十五條第一項，核屬刑事訴訟法第三百七十六條第三款之案件。依首開說明，既經第
二審判決，自不得上訴於第三審法院，此部分上訴為法所不許，應予駁回。
據上論結，應依刑事訴訟法第三百九十五條前段、第三百九十七條、第四百零一條，
判決如主文。
中      華      民      國    八十五    年      五      月     三十     日
                              最高法院刑事第九庭
                                  審判長法官  謝  家  鶴
                                        法官  羅  一  宇
                                        法官  吳  昭  瑩
                                        法官  花  滿  堂
                                        法官  陳  世  淙
      右正本證明與原本無異
                                              書  記  官
中      華      民      國    八十五    年      六      月      五      日


司法院資訊處製作；財團法人民間司法改革基金會備份。
